【裁判字號】    99,交上訴,73
【裁判日期】    991222
【裁判案由】    業務過失致死
【裁判全文】
臺灣高等法院高雄分院刑事判決        99年度交上訴字第73號
上  訴  人  臺灣高雄地方法院檢察署檢察官
上  訴  人
即  被  告  劉榮明
選任辯護人  柳聰賢律師
上列上訴人因被告業務過失致死案件，不服臺灣高雄地方法院99
年度審交訴字第113 號中華民國99年6 月29日第一審判決（起訴
案號：臺灣高雄地方法院檢察署99年度調偵字第273 號），提起
上訴，本院判決如下：
    主  文
原判決撤銷。
劉榮明從事業務之人，因業務上之過失致人於死，處有期徒刑壹
年貳月。
    事  實
一、劉榮明係昆師交通有限公司（起訴書誤載股份有限公司，下
    稱昆師交通公司）之司機，平日以駕駛營業用半聯結車載運
    砂石為業，為從事駕駛業務之人。劉榮明於民國98年11月2
    日上午，駕駛昆師交通公司所有車牌號碼296-JG號營業用半
    聯結車，沿高雄縣美濃鎮○○街○段南向北方向直行，同日
    上午10時45分許，行駛至復興街一段334 號前時，理應注意
    車前狀況，並隨時採取必要措施。且應注意汽車超車時，前
    行車減速靠邊或以手勢或亮右方向燈允讓後，後行車始得超
    越。超越時應顯示左方向燈並與前車左側保持半公尺以上之
    間隔超越過，行至安全距離後，再顯示右方向燈駛入原行路
    線。而當時天氣情，日間自然光線，且路面並無障礙物、缺
    陷，視距良好，依其智識、能力，亦無不能注意之情事。適
    林劉鳳蘭騎乘車牌號碼WJA-525 號輕型機車同向行駛在前，
    劉榮明疏未注意車前狀況，亦未待該機車減速靠邊或表示允
    讓，即貿然自該機車左側超車，致其所駕駛之半聯結車右側
    第二軸輪胎擦撞林劉鳳蘭所騎乘機車之左手把，林劉鳳蘭因
    而人車倒地，頭部遭該半聯結車右側第三、四車軸輪胎碾過
    ，造成顱骨粉碎性骨折，當場死亡。劉榮明肇事後，警方未
    發覺其犯罪之前，於警方到場處理車禍時，坦承肇事，而願
    接受裁判。
二、案經高雄縣政府警察局旗山分局報請臺灣高雄地方法院檢察
    署檢察官偵查起訴。
    理  由
一、按被告以外之人於審判外之陳述，雖不符刑事訴訟法第159
    條之1 至第159 條之4 之規定，而經當事人於審判程序同意
    作為證據，法院審酌該言詞陳述或書面陳述作成時之情況，
    認為適當者，亦得為證據，同法第159 條之5 第1 項有明文
    規定。茲查，本判決所引用之傳聞證據，除原已符同法第15
    9 條之1 至第159 條之4 規定及法律另有規定等傳聞法則例
    外規定，而得作為證據外，其餘卷證資料，業經當事人於本
    院審理中表示對本判決傳聞證據部分，均同意作為證據。本
    院斟酌上開證據並無違法取得之情事，亦無證明力明顯過低
    之情形，認為作為本件被告認定犯罪有無之證據亦屬適當，
    是均得採為本件論斷之證據。
二、上開犯罪事實，業據上訴人即被告劉榮明（下稱被告）於原
    審及本院審理中坦白認罪，並有相驗屍體證明書、檢驗報告
    書及勘（相）驗筆錄、道路交通事故調查報告表(一)(二)、道路
    交通事故現場圖、行車紀錄表、國土砂石企業有限公司載貨
    單、現場及車損照片在卷可稽，是被告上開任意性之自白，
    自與事實相符，足堪採信。
三、雖被告於本院審理中另稱：被害人執意往左側路中間行駛，
    且未依兩段式左轉，本身亦與有過失云云；惟查，本件肇事
    地點係屬一般村里道路上（即復興街，未劃分快慢車道），
    並非交叉路口，有道路交通事故現場圖及現場照片可稽（見
    警卷第9 頁以下），是被害人行駛於應遵行車道上，根本無
    兩段式左轉之問題；況且「汽車行駛時，駕駛人應注意車前
    狀況，並隨時採取必要之安全措施；且汽車超車時，前行車
    減速靠邊或以手勢或亮右方向燈【允讓】後，後行車始得超
    越；超越時應顯示左方向燈並於前車左側保持半公尺以上之
    間隔超越過，行至安全距離後，再顯示右方向燈駛入原行路
    線」，道路交通安全規則第94條第3 項、第101 條第1 項第
    5 款分別定有明文。本件被害人林劉鳳蘭騎乘車牌號碼WJA-
    525 號輕型機車係與被告行駛方向同一，且行駛在前方等情
    ，業據被告於警詢及偵查中自承甚明，是被害人林劉鳳蘭係
    屬前行車輛應屬無訛；縱然被害人未靠右行駛，但依上開交
    通規則，被告於超車時，仍應於「前行車減速靠邊或以手勢
    或亮右方向燈【允讓】後，後行車始得超越」，亦即在路權
    歸前行車時，如前行車未為【允讓】，後行車亦不得以猛按
    喇叭或貼近方式，強行超越之。而上開規定係一般駕駛人所
    應注意並確實遵守之事項，被告既領有職業聯結車駕駛執照
    ，自應知之甚詳。甚至被告於警詢中亦自承：「我駕駛營業
    曳引車沿復興街南向北直行，駛至事故地點時，我發現前方
    林劉鳳蘭騎輕機車未靠右行駛偏離車道（路中央）。」等語
    （見警詢卷第3 頁），是被告行駛於被害人後方，既已知車
    前狀況（前方車之駕駛有偏左之企圖），則依被告之智識、
    能力，自可預先準備以避免事故發生，復無不能注意之情事
    。詎被告竟疏未注意，仍執意強行超越，又未採取必要之安
    全措施（如保持相當之安全間隔），致擦撞被害人林劉鳳蘭
    之機車左手把而發生車禍，因而其過失行為為本件車禍肇事
    之發生原因已為明確，被告聲請再送成功大學交通管理系肇
    事分析與諮詢中心鑑定乙節，即無必要。況本件經送臺灣省
    高屏澎區車輛行車事故鑑定委員會、臺灣省車輛行車事故覆
    議鑑定委員會鑑定，亦均明白認定被告駕駛聯結車超越未保
    持安全間隔，為主要肇事原因；被害人並無過失等情，有該
    鑑定委員會99年3 月3 日高屏澎區990105號鑑定意見書、覆
    議鑑定委員會99年4 月13日覆議字第0996201292號函在卷可
    參。再者，被害人林劉鳳蘭確因本件車禍致顱骨粉碎性骨折
    ，當場死亡等情，業經臺灣高雄地方法院檢察署檢察官督同
    法醫師相驗明確，並製有相驗屍體證明書、驗斷書及勘驗筆
    錄在卷可憑。是被告上開過失行為與被害人林劉鳳蘭死亡間
    ，顯有相當因果關係。綜上所述，被告上開所辯，均不足作
    為其免責之依據，其有上開犯行，堪以認定。
四、被告駕駛營業用半聯結車載運砂石，係從事業務之人，其於
    駕車載運砂石途中肇事致人於死。核其所為，係犯刑法第27
    6 條第2 項之業務過失致死罪。又被告肇事後，於警方未發
    覺前，對前往處理車禍員警坦承肇事，並願接受裁判，有調
    查筆錄及高雄縣政府警察局道路交通事故肇事人自首情形紀
    錄表可參，堪認符合自首之要件，爰依刑法第62條前段之規
    定，減輕其刑。
五、原審認被告犯罪事證明確因而論罪科刑，固非無見；惟查，
    被告駕駛砂石車於鄉○道路，本應注意行車安全，如遇有老
    弱婦孺在前，即應減速慢行，且依交通規則始得超車；惟被
    告竟不顧鄉○○路之危險及他人之安危，強行超車而致被害
    人慘死車下，情節嚴重。原審僅量處被告有期徒刑10月，有
    違量刑比例原則，應有不當。被告上訴意旨，指摘原判決量
    刑過重，雖無理由；惟公訴人提起上訴，指摘原判決過輕，
    則為有理由，故應將原判決撤銷改判。爰審酌被告駕駛聯結
    車於鄉○○路，強行超車，致發生車禍，並造成被害人林劉
    鳳蘭死亡，犯罪情節重大；惟念及被告犯後大致坦承犯行，
    且前並未有犯罪前科紀錄，有臺灣高等法院被告前案紀錄表
    可稽；並參以本件未達成和解賠償之犯後態度等一切情狀，
    量處如主文第2 項所示之刑。
據上論斷，應依刑事訴訟法第369 條第1 項前段、第364 條、第
299 條第1 項前段，刑法第276 條第2 項、第62條前段，刑法施
行法第1 條之1 ，判決如主文。
本案經檢察官高大方到庭執行職務。
中    華    民    國    99    年    12    月    22    日
                  刑事第四庭    審判長法  官  蕭權閔
                                      法  官  陳吉雄
                                      法  官  吳進寶
以上正本證明與原本無異。
如不服本判決應於收受本判決後10日內向本院提出上訴書狀，其
未敘述上訴理由者，並得於提起上訴後10日內向本院補提理由書
狀（均須按他造當事人之人數附繕本）「切勿逕送上級法院」。
中    華    民    國    99    年    12    月    22    日
                                      書記官  唐奇燕
附錄本件判決論罪科刑法條：
中華民國刑法第276 條（過失致死罪）
因過失致人於死者，處2 年以下有期徒刑、拘役或2 千元以下罰
金。
從事業務之人，因業務上之過失犯前項之罪者，處 5 年以下有
期徒刑或拘役，得併科 3 千元以下罰金。

司法院資訊處製作；財團法人民間司法改革基金會備份。
